臺灣臺北地方法院刑事判決　　　　　　 95年度簡上字第193號
上　訴　人　臺灣臺北地方法院檢察署檢察官
被　　　告　乙○○
　　　　　　　　　　　士林區戶政事務所）
　　　　　　　　　　　樓
上列上訴人因被告詐欺案件，不服本院中華民國95年6月15日95
年度簡字第1478號第一審簡易判決（聲請簡易判決處刑案號：
臺灣臺北地方法院檢察署95年度偵字第3062號），提起上訴，本
院管轄第二審之合議庭審理，判決如下︰
    主  文
上訴駁回。
    事  實
一、乙○○明知社會上詐騙案件層出不窮，詐欺集團多利用電話
    轉接或人頭電話之方式聯繫詐欺對象，以逃避追緝，竟基於
    幫助他人詐欺取財之犯意，於94年3月30日，在臺北火車站
    附近（館前路），向大眾電信股份有限公司之經銷商申辦門
    號0000000000號PHS行動電話後，旋即以新臺幣（下同）500
    元之代價，在該經銷商門口，當場將上揭PHS行動電話交付
    真實姓名、年籍不詳綽號「蕃薯」之男子，轉交不詳詐欺集
    團成員使用。該詐欺集團成員則推由其中一人於94年4月17
    日15時許，撥打電話給甲○○，偽稱為「營通國際公司專員
    郭登賢」，向甲○○佯稱其參加抽獎獲得港幣30萬元，需先
    匯款購買慈善基金，並要甲○○撥打由乙○○所申請之上揭
    0000000000號PHS行動電話查證，及向阮美鳳（另案經檢察
    官偵查中）所申請之0000000000號之「見證律師」處查詢云
    云，甲○○不疑有他，撥打電話後，由該詐欺集團成員之一
    偽裝「唐永洪律師」接聽，並告知甲○○匯款帳戶，甲○○
    因而陷於錯誤，於94年4月19日匯款6萬2,000元至劉玉堂（
    另經檢察官聲請簡易判決處刑）之合作金庫銀行東臺北分行
    帳號第0000000000000號帳戶中，復於94年4月20日匯款5萬
    元至王志明（另經檢察官通緝）之第一商業銀行永春分行帳
    號第00000000000號帳戶中，旋遭旋提領一空，甲○○始知
    受騙，乃報警處理而循線查獲上情。
二、案經臺北市政府警察局大安分局報告臺灣臺北地方法院檢察
    署檢察官偵查聲請簡易判決處刑。
    理  由
一、上揭被告乙○○對於申辦PHS行動電話後出售他人使用之事
    ，業經其於偵查中坦承屬實（見偵緝字卷第17、18頁），並
    有PHS超低電磁波行動電話服務申請書（94年度偵字第21464
    號卷第15頁、第16頁）在卷可稽。而證人甲○○於警詢中亦
    證述其係遭詐騙集團詐騙得獎並撥打被告所申辦之行動電話
    向佯裝之律師求證等情相符，復有合作金庫銀行東台北分行
    94年9月20日合金東北字第0940004819號函檢送劉玉堂開戶
    資料及帳戶交易明細表、第一商業銀行永春分行94年9月22
    日一永春字第154號函檢送王志明帳戶交易資料附卷足佐，
    被告前開之自白，經證據補強，應與事實相符。本件事證明
    確，被告犯行堪以認定。
二、按刑法於94年1月7日修正、94年2月2日公布，並於95年7 月
    1日施行，而行為後法律有變更者，適用行為時之法律。但
    行為後之法律有利於行為人者，適用最有利於行為人之法律
    ，刑法第2條第1項定有明文。查刑法第339條之法定刑，已
    因新增刑法施行法第1條之1規定，中華民國94年1月7日刑法
    修正施行後，刑法分則編所定罰金之貨幣單位為新臺幣；94
    年1月7日刑法修正時，刑法分則編未修正之條文定有罰金者
    ，自94年1月7日刑法修正後，就其所定數額提高為30倍，但
    72年6月26日至94年1月7日新增或修正之條文，就其所定數
    額提高為3倍。又刑法第33條關於罰金數額之規定，由銀元
    1元以上，修正為新台幣1千元以上。修正後有關法定刑罰金
    數額之規定，並無利於修正前之規定。是比較刑法修正前後
    規定結果，修正後之刑法規定未較修正前規定有利於被告，
    乃依修正前規定論處。
三、被告與詐欺集團並無共同實施詐欺犯罪之犯意聯絡或行為分
    擔，僅基於幫助詐欺取財之意思而參與，係供等人助力促其
    詐欺犯行之實現，應為幫助犯，核被告所為，係犯刑法第33
    9條第1項之幫助詐欺取財罪。其既基於幫助之犯意而為之，
    所為係修正前刑法第30條規定之幫助犯，乃依正犯之刑減輕
    之。被告犯罪後，刑法有關刑法第30條幫助犯規定，已由「
    幫助他人犯罪者，為從犯。雖他人不知幫助之情者，亦同。
     」、「從犯之處罰，得按正犯之刑減輕之。」修正為「幫
    助他人實行犯罪行為者，為幫助犯。雖他人不知幫助之情者
    ，亦同。」、「幫助犯之處罰，得按正犯之刑減輕之。」。
    僅條文用語之異動，並無有利、不利之新舊法比較，仍適用
    修正前之規定。爰審酌被告幫助他人詐欺之犯行，擾亂金融
    社會秩序，幫助詐欺行為對被害人造成損失之數額及程度，
    暨其生活狀況、品行、智識程度、犯罪之動機、目的、手段
    及犯罪後坦承之態度等一切情狀，量處如主文所示之刑，並
    適用修正前即行為時之刑法第41條第1項前段及修正前罰金
    罰鍰提高標準條例第2條規定，諭知易科罰金折算標準示懲
    。被告行為時即修正前之刑法第41條第1項前段規定：「犯
    最重本刑為5年以下有期徒刑以下之刑之罪，而受6個月以下
    有期徒刑或拘役之宣告，因身體、教育、職業、家庭之關係
    或其他正當事由，執行顯有困難者，得以1元以上3元以下折
    算一日，易科罰金。」，又行為時之易科罰金折算標準，修
    正前罰金罰鍰提高標準條例第2條前段（現已刪除）規定，
    就其原定數額提高為100倍折算1日，則被告行為時之易科罰
    金折算標準，應以銀元100至300元折算1日，經折算為新臺
    幣後，應以新臺幣300至900元折算為1日。惟95年7月1日修
    正公布施行之刑法第41條第1項前段則規定：「犯最重本刑
    為5年以下有期徒刑以下之刑之罪，而受6個月以下有期徒刑
    或拘役之宣告者，得以新臺幣1千元、2千元或3千元折算一
    日，易科罰金。」，茲比較修正前後之易科罰金折算標準，
    以95年7月1日修正公布施行前之規定，較屬有利。
四、原審認被告罪證明確，並適用刑事訴訟法第449條第1項前段
    、第3項、第454條第2項，刑法第30條第1項、第3項、第339
    條第1項、第41條第1項前段，罰金罰鍰提高標準條例第1條
    前段、第2條。量處有期徒刑4月，諭知易科罰金之折算標準
    。經核認事用法要無不合，量刑亦屬妥適。又行為後法律有
    變更者，依修正前刑法第2條第1項之規定，以適用裁判時法
    為原則，如行為時法有利於行為人，則例外適用行為時法；
    依修正後刑法第2條第1項規定，以適用行為時法為原則，惟
    如裁判時法有利於行為人，則例外的適用裁判時法。以往實
    務見解，認原判決未及比較適用新舊法時，上訴後，雖比較
    結果以舊法有利於行為人，而原判決別無其他撤銷事由，仍
    應由本院以此為由撤銷改判。惟修正後之規定係以適用行為
    時法為原則，因此原判決雖未及比較適用，然上訴本院後，
    經比較新舊法，行為後之法律並非較有利於行為人，仍應適
    用行為時法即修正前罰金罰鍰提高標準條例第1條前段、第2
    條，則原判決適用行為時法即無不當，自不構成撤銷之事由
    。上訴人即檢察官以被告尚有95年度偵字第3062號案件併案
    （此部分無理由，詳如後述）指摘原判決不當，為無理由，
    應予駁回。
五、檢察官上訴與移送併案審理之臺灣臺北地方法院檢察署95
    年度偵字第3062號，與本件無裁判上一罪法律關係之理由：
    併案部分公訴人指稱被告係另陳貞呈等人因業務侵占案件與
    被害人傅美雲和解，由陳貞呈持被告所簽立之支票交付，致
    傅美雲陷於錯誤而和解，因認被告亦涉犯詐欺，且與本案有
    連續犯之裁判上一罪關係云云。惟查：陳貞呈等人如何取得
    被告名義之支票，被告開立當時是否即供他人佯裝和解之用
    ，是否具有詐欺之犯意，甚有疑義。且本件被告係申辦手機
    供詐欺集團詐騙他人，併案則為他人持被告簽發支票和解，
    此二行為顯然迥異，互不相涉，二者所為不足認在於同一犯
    罪計畫內，自不能論有連續犯之概括犯意。自難認定併案部
    分與本案有修正前刑法之裁判上一罪關係，應退回檢察官另
    依法處理，併此敘明。
六、一造辯論判決：
    被告本院經合法傳喚，無正當之理由不到庭，爰不待其陳述
    ，逕行判決。
據上論斷，應依刑事訴訟法第455條之1第1項、第3項、第368條
、第371條，判決如主文。
本案經檢察官於知慶到庭執行職務
中　　華　　民　　國　　96　　年　　6 　　月　　29　　日
　　　　　　　　　刑事第十六庭  審判長法　官　蔡守訓
                                      法  官  徐千惠
                                      法  官  吳定亞
以上正本證明與原本無異。
本件不得上訴。
　　　　　　　      　　　　　　　　　書記官　高菁菁
中　　華　　民　　國　　96　　年　　6 　　月　　29　　日
附錄本案論罪科刑法條全文：
附錄本案所犯法條全文
中華民國刑法第30條(從犯及其處罰)
幫助他人犯罪者，為從犯。雖他人不知幫助之情者，亦同。
從犯之處罰，得按正犯之刑減輕之。
中華民國刑法第339條(普通詐欺罪)
意圖為自己或第三人不法之所有，以詐術使人將本人或第三人之
物交付者，處5年以下有期徒刑、拘役或科或併科1千元以下罰金
。
以前項方法得財產上不法之利益或使第三人得之者，亦同。
前二項之未遂犯罰之。
